【裁判字號】    98,台上,7036
【裁判日期】    981126
【裁判案由】    偽證
【裁判全文】
最高法院刑事判決            九十八年度台上字第七○三六號
上  訴  人  甲○○
            乙○○
            丙○○
上列上訴人等因偽證案件，不服台灣高等法院台中分院中華民國
九十六年十月十一日第二審判決（九十六年度上訴字第一八五六
號，起訴案號：台灣台中地方法院檢察署九十五年度偵字第二七
六三三號），提起上訴，本院判決如下：
    主  文
原判決關於乙○○部分撤銷，發回台灣高等法院台中分院。
其他上訴駁回。
    理  由
一、撤銷發回（即乙○○）部分：
本件原判決撤銷第一審關於上訴人乙○○所為科刑之判決，改判
仍論處乙○○證人於執行審判職務之公署審判時，於案情有重要
關係之事項，供前具結，而為虛偽陳述罪刑。固非無見。
惟查：依刑法第一百六十八條規定之偽證罪，固不以發生裁判錯
誤之結果為要件，祇須有偽證行為，無論當事人是否因而受有利
或不利之判決，均不影響其犯罪之成立，然其虛偽陳述之偽證行
為，必須係對於案情有重要關係之事項為之，始成立偽證罪，而
所謂於案情有重要關係之事項，係指該事項之有無，有使裁判陷
於錯誤之危險，而足以影響於裁判之結果者而言，若無誤判之危
險，則不屬之。原判決事實既認乙○○雖與李弘智言及第三級毒
品愷他命之交易，但因李弘智未能應乙○○之需，及時交貨，致
該次交易「並未著手」等情，則李弘智之行為，究無成立犯罪之
可能，而李弘智因而被訴販賣第三級毒品罪嫌，亦經原審法院另
案判決以其尚屬預備階段而不成立犯罪（台灣高等法院台中分院
九十五年度上訴字第一一四七號），有該判決附卷可按。是乙○
○縱於該另案中，先於偵查時供承上情，嗣於法院審理時始更易
其詞，改口否認，另為虛偽之陳述，於該另案之上開判決結果究
有何影響而堪認其虛偽陳述係對於案情有重要關係之事項所為？
原判決未為必要之說明，顯有理由不備之違法。上訴意旨執以指
摘原判決違背法令，非無理由，且該違背法令影響於事實之確定
，本院無可據以為裁判。應認原判決關於乙○○部分有發回更審
之原因。
二、駁回（即甲○○、丙○○）部分：
按刑事訴訟法第三百七十七條規定：上訴於第三審法院，非以判
決違背法令為理由，不得為之。是提起第三審上訴，應以原判決
違背法令為理由，係屬法定要件；且必須依據卷內資料為具體之
指摘，並足據以辨認原判決已具備違背法令之形式，始屬相當。
如果上訴理由書狀所指摘事項，純係就原審已經詳細調查並於判
決理由內指駁說明之事項，執陳詞重為事實上之爭執，或對原判
決就系爭之法律疑義所為適法之闡述，徒憑其主觀上之顯然誤解
，任意指摘，客觀上不足據以辨認原判決具備違背法令之形式要
件時，即應認其上訴為違背法律上之程式，予以駁回。本件原審
經審理結果，認為上訴人甲○○、丙○○偽證之犯行明確，因而
撤銷第一審關於彼等二人所為科刑之判決，改判仍均論處甲○○
、丙○○二人證人於執行審判職務之公署審判時，於案情有重要
關係之事項，供前具結，而為虛偽之陳述罪刑，已詳敘調查、取
捨證據之結果及憑以認定犯罪事實之心證理由。並就丙○○否認
犯行之供詞及其所辯各語認非可採，予以論述。意圖營利販賣毒
品及與其他施用毒品者聚資並代為合買毒品以供施用二者，客觀
上，雖均有收受毒品價金及交付毒品之行為，但行為人主觀上，
前者交付毒品係為牟利，後者，其提供毒品，非基於營利之意圖
，純係對他人施用毒品予以助力。甲○○於李弘智被訴販賣毒品
之上開另案中，先於偵查中供承向李弘智購買搖頭丸及愷他命，
而指認李弘智販賣第二級、第三級毒品，嗣法院審理中，另稱與
李弘智合買搖頭丸及愷他命，則係指認李弘智幫助其購買第二級
、第三級毒品。而其於本案原審審理中已坦認其於該另案法院審
理時所述係屬虛偽不實，且此虛偽陳述非無使該另案法院誤信其
與李弘智確係合買毒品，因而判處李弘智幫助施用毒品之可能，
自屬就於案情有重要關係之事項為虛偽陳述。甲○○上訴意旨以
其先後所述「向李弘智購買」，或「透過李弘智購入」之所謂合
買，均有金錢往來之對價關係而足認李弘智涉嫌販賣，應不致影
響法院之裁判，而指摘原判決認其應成立偽證罪，自屬違背法令
云云，顯有誤會，客觀上殊不足據以辨認原判決已具備違背法令
之形式要件。又丙○○於上開另案，偵查中坦承以行動電話向甲
○○購買愷他命，法院審理時則否認該以電話向甲○○購買毒品
之人為其本人，並聲請比對聲紋。原判決就丙○○所為先後不一
之供述，認以偵查中之初供為可採，審理中翻異所言係屬虛偽，
並比較其先後供述之具體內容，認其間之歧異非由於記憶有誤，
而係出於偽證之故意，業於理由內詳予論列其取捨、判斷之理由
，並說明該電話錄音經委請內政部警政署刑事警察局鑑定結果，
因內容受雜訊干擾，致無法進行聲紋比對等語甚詳。核與客觀上
之經驗法則及論理法則，尚無違背。而丙○○上開否認以電話向
甲○○購買毒品之虛偽供述，足以影響法院關於甲○○被訴販賣
毒品予丙○○犯罪事實有無之裁判，亦洵無疑義。丙○○上訴意
旨以甲○○既始終承認其為該購買毒品電話通話之一方，則不論
他方是否丙○○，均不影響甲○○販賣毒品犯行之成立，丙○○
於審理中之供述縱有不實，亦不致影響裁判結果；且原判決徒以
丙○○前後供述兩歧，即認非由於記憶有誤，有違經驗法則；又
原審捨丙○○聲請比對錄音聲紋之可靠證據不查，遽行判決，有
證據調查職責未盡之違法云云。係就屬原審採證、認事及證據證
明力判斷之職權行使，暨原判決已說明之事項，專憑己見，任意
指摘為違法，且仍為單純之事實爭執，顯非適法之第三審上訴理
由。依上揭說明，甲○○、丙○○之上訴均不合法律上之程式，
應予駁回。
據上論結，應依刑事訴訟法第三百九十七條、第四百零一條、第
三百九十五條前段，判決如主文。
中    華    民    國  九十八  年   十一   月  二十六  日
                      最高法院刑事第四庭
                          審判長法官  張  淳  淙
                                法官  劉  介  民
                                法官  蔡  彩  貞
                                法官  魏  新  和
                                法官  吳  信  銘
      本件正本證明與原本無異
                                      書  記  官
中    華    民    國  九十八  年   十二   月    一    日
                                                      K


司法院資訊處製作；財團法人民間司法改革基金會備份。
